【裁判字號】    98,審聲,113
【裁判日期】    980320
【裁判案由】    聲明異議
【裁判全文】
臺灣高雄地方法院民事裁定             98年度審聲字第113號
異  議  人  甲○○
上列異議人對於本院民事執行處司法事務官中華民國98年1 月8
日就95年度執字第44422 號清償債務強制執行程序所為之聲明異
議裁定提出異議，茲本院裁定如下：
    主  文
異議駁回。
    理  由
一、按司法事務官辦理下列事務：... 二拘提、管收以外之強制
    執行事件，法院組織法第17條之2 第1 項第2 款定有明文。
    又強制執行事件，由法官命書記官督同執達員辦理之；當事
    人或利害關係人，對於執行法院強制執行之命令，或對於執
    行法官、書記官、執達員實施強制執行之方法，強制執行時
    應遵守之程序，或其他侵害利益之情事，得於強制執行程序
    終結前，為聲請或聲明異議；前項聲請或聲明異議，由執行
    法院裁定之，強制執行法第3 條、第12條第1 項、第2 項亦
    有明文。職是，司法事務官就當事人或利害關係人所為之聲
    請或聲明異議，自得予以裁處。次按當事人對於司法事務官
    處理事件所為之終局處分，得於處分送達後10日之不變期間
    內，以書狀向司法事務官提出異議；司法事務官認異議為無
    理由者，應送請法院裁定之，民事訴訟法第240 條之4 第1
    項前段、第2 項定有明文。又此規定依強制執行法第30條之
    1 ，於強制執行程序準用之。
二、異議意旨略以：高雄縣旗山鎮○○○路153 號、155 號房屋
    確係屬於伊所有，伊願與拍定者協調，鈞院不應逕予執行點
    交，爰提出異議等語。
三、本件執行債權人台灣土地銀行股份有限公司（下稱台灣土地
    銀行）以本院93年度執字第427 號債權憑證為執行名義（原
    執行名義為本院92年度促字第19626 號、92年度促字第6367
    6 號確定支付命令），對債務人劉昌富、劉昌盛之財產聲請
    強制執行，嗣並指封劉昌富所有坐落高雄縣旗山鎮○○段34
    9 、東昌段467 地號、應有部分各1/6 之土地，及東昌段46
    7 地號土地上未保存登記建物7 棟（門牌號碼為高雄縣旗山
    鎮○○○路153 號、155 號等7 戶）為執行標的；嗣上開不
    動產於96年1 月8 日特別拍賣程序中，以新台幣6,138,000
    元拍定。本件異議人於96年7 月11日、同年10月23日具狀聲
    明異議，陳稱：上述153 號、155 號房屋（下稱系爭房屋）
    係於民國70年左右即興建，而在東昌段467 地號土地設定抵
    押權予台灣土地銀行之前，本院將系爭房屋併付拍賣，有違
    民法第877 條規定；且系爭房屋於93年間即已出售予伊，理
    應不在拍賣範圍內等情。承辦股司法事務官經審酌異議人提
    出之相關資料後，認異議人所爭執者係屬實體上之權利義務
    關係，且異議人僅取得系爭房屋之事實上處分權，而駁回其
    異議之聲明。以上各節均有本件卷證可稽。
四、經查：
  (一)按強制執行事件性質上屬非訟事件，執行法院得為形式上之
    程式審查。次按，建築物及其基地同屬於債務人所有者，得
    併予查封、拍賣，強制執行法第75條第3 項定有明文。本件
    執行債權人據以聲請強制執行之執行名義係債權憑證，原執
    行名義則係確定支付命令，已如前述，故凡屬債務人所有之
    財產，均得作為本件強制執行之標的。而債務人劉昌富就系
    爭房屋坐落所在之東昌段467 地號土地，有應有部分1/6 之
    所有權，且系爭房屋最初係由劉昌富申設稅籍，此有土地登
    記謄本、高雄縣政府稅捐稽徵處旗山分處95年9 月26日旗稅
    分房字第0958410119號函在卷足稽，是就此未保登記房屋係
    由其坐落基地所有人申設初始稅稽之情以觀，形式上足以推
    認系爭房屋當係由劉昌富起造而所有，且異議人自系爭房屋
    受查封時起迄至特別拍賣拍定時止，均未就系爭房屋所有權
    之歸屬提起民事訴訟予以爭執，則本院民事執行處將同屬劉
    昌富所有之系爭房屋與其基地併予查封、拍賣，於法自屬有
    據。至債權人台灣土地銀行雖亦併為東昌段467 地號、權利
    範圍1/6 之抵押權人，然其並非僅就該抵押土地聲請拍賣，
    而係對劉昌富一切財產聲請強制執行，而系爭房屋既足推定
    為劉昌富所有，即屬得予執行之標的，毋需藉由民法第877
    條關於抵押權設定後在抵押土地上營造建物之相關規定達致
    此併予拍賣之目的，且本院民事執行處亦非以該法條為依據
    而將系爭房屋併付拍賣，是異議人所稱本件有違反民法第87
    7 條規定之情事，顯係誤解。
  (二)次按，未保存登記不動產之讓與，因不能為移轉登記而不能
    為不動產所有權之讓與，惟受讓人與讓與人間如無相反之約
    定，應認為讓與人已將該違章建築之事實上處分權讓與受讓
    人（最高法院67年度第2 次民事庭庭推總會議決議參照），
    申言之，未保存登記不動產之受讓人至多取得不動產之事實
    上處分權，而無從取得所有權。異議人所謂其買受系爭房屋
    乙節，縱係屬實，惟系爭房屋既為未保存登記之不動產，揆
    諸上開說明，異議人至多係取得系爭房屋之事實上處分權，
    而未取得所有權，則異議人主張系爭房屋係伊所有、應不在
    拍賣範圍等詞，亦屬無據。況且，異議人就系爭房屋所有權
    歸屬之爭執，係屬實體上法律關係之爭議，應循民事訴訟程
    序謀求救濟，而不得依強制執行法第12條第1 項規定，向執
    行法院為聲請或聲明異議。
五、綜合前述，系爭房屋依形式審查結果，既與其基地即東昌段
    467 地號土地同屬債務人劉昌富所有，則本院民事執行處將
    系爭房屋與該基地併同查封、拍賣，於法並無違誤；且異議
    人縱有買受系爭房屋，至多取得事實上處分權，並未取得該
    屋之所有權，而無從謂該屋不得作為本件執行標的。從而，
    原裁定並無違誤，異議人猶執陳詞提起本件異議，洵屬無理
    由，應予駁回。
六、依強制執行法第30條之1、第3 條、第12條，民事訴訟法第
    240條之4 第3 項，法院組織法第17條，裁定如主文。
中    華    民    國    98    年    3     月    20    日
                    民事第二庭  法  官  甯  馨
以上正本係照原本作成。
如不服本裁定應於送達10日內向本院提出抗告狀，並繳納裁判費
新台幣1,000元。
中    華    民    國    98    年    3     月    20    日
                                書記官  蔡靜雯


司法院資訊處製作；財團法人民間司法改革基金會備份。
